最高法院刑事判決　　　　　　　　　　　　　　　　八十七年度台上字第八四六號
　　上　訴　人　乙○○
　　　　　　　　甲○○
右上訴人等因盜匪案件，不服台灣高等法院中華民國八十六年十二月二十六日第二審
更審判決（八十六年度重上更(三)字第七三號，起訴案號：台灣桃園地方法院檢察署八
十三年度偵字第六二七四、六六二一、六七五二、七八八五號），提起上訴，本院判
決如左：
    主  文
原判決關於乙○○部分撤銷，發回台灣高等法院。
其他上訴駁回。
    理  由
本件分兩部分說明之。
一上訴人乙○○部分：
本件原判決認定上訴人乙○○曾犯妨害自由等罪；竟基於意圖勒贖而擄人之概括犯意
，先於原判決附表（下稱附表）編號一所示之時、地，與不詳姓名之二名成年男子（
其中一名綽號「山東」），基於意圖勒贖而擄人之犯意聯絡；另廖逸欣（已判決確定
）則與乙○○及該二名成年男子基於共同剝奪羅榮炎、彭美玲行動自由之犯意，四人
以附表編號一所示之方法，強擄羅榮炎、彭美玲夫妻，由乙○○及另二名不詳姓名成
年男子予以勒贖（廖逸欣僅犯妨害自由罪，未參與勒擄）。其間，廖逸欣及其中一名
不詳姓名者趁乙○○熟睡，私下放走羅榮炎、彭美玲夫婦。嗣乙○○復夥甲○○及綽
號「阿國」之不詳姓名成年男子，共同基於意圖勒贖而擄人之犯意聯絡，於附表編號
二所示之時、地及方法，強擄陳美華，而取得新台幣（下同）十萬三千一百五十元贖
款，均花用完畢等情。因而撤銷第一審關於乙○○擄人勒贖部分之判決，改判仍論處
上訴人乙○○共同連續意圖勒擄而擄人罪刑。固非無見。
惟查，(一)原判決認定乙○○所犯前開兩次擄人勒贖之犯行，一在民國八十二年五月三
日為之，另一次則在八十三年四月二十五日所犯，相距達十一個月之久；且該乙○○
於原審前審調查時，供認該兩次犯行係「另行起意」為之（見八十五年度上更(一)字第
二號卷第五十四頁背面）。則該兩次犯行究否基於概括之犯意為之，即非無深入研求
之餘地。乃原判決未說明乙○○上述供詞何以不足採信，即逕認兩次犯行情節類似，
犯罪手法雷同，顯係基於概括之犯意反覆為之，而論以連續犯等情（見原判決第七頁
背面第四、五行），尚嫌理由不備。(二)、乙○○於警訊中供陳，渠等綁架羅榮炎夫妻
所用之開山刀係伊所有（見八十三年度偵字第六六二九號卷第七頁背面），而原判決
未明此一供述為何不可採信之理由；復未明所憑之證據及理由，即於事實欄（見
原判決第九頁背面附表方法欄第六、七、八行）認定擄人所用之開山刀、手銬、腳銬
為「阿國」所有。嗣於理由中更論（見原判決第八頁背面第十四行），「犯案所用
之工具，皆屬被告乙○○及阿國所有」云云，前後認定不一，自屬判決不備理由及理
由矛盾之疏誤，(三)、綜合乙○○各次之辯解，係稱被害人羅榮炎代伊向案外人莊凱憲
所索討之贖債十四萬元及代購手槍十萬元均未清償，羅榮炎又欠伊賭資三十萬元及伊
代墊投資電動玩具店資金，總計積欠債務超過一百萬元云云（見八十四年度上重訴字
第二六號卷第二三六頁）。關於投資電動玩具店部分，乙○○復於原審說明：「機台
六十萬元、裝潢四十萬元，共一百萬元，電玩店開在我家，他剛出獄沒錢，叫我先墊
，等賺到錢才從中扣除。」等語（見八十六年度重上更(三)字第七三號卷第二三頁），
揆其意思，係指該電動玩具店總成本為一百萬元，羅榮炎投資部分，由其代墊（羅榮
炎投資數額究竟若干，原審未向羅月亮訊明），與上述羅榮炎積欠之賭債、購買手槍
之數額、賭資等款項，合計積欠債超過一百萬元。乃原判決（第四頁第五至七行）竟
依據上述「說明」，論述「則其（指乙○○）開電動玩具店總成本為一百萬元，焉能
謂合夥人羅榮炎積欠伊合夥債務一百萬元，所辯自難採信」等語，其理由雄謂無矛盾
之處。上訴人乙○○指摘原判決不當，非無理由，此部分應認仍有撤銷發回更審之原
因。又乙○○於原審供認，伊於綁架陳美華之前，曾交付「二萬元」予甲○○為帶陳
女出場之花費等語，筆錄載明在卷（見八十四年度上重訴字第二六號卷第一○三頁）
，惟原決引用上開供詞為論據，卻誤載為先拿「三萬元」與甲○○等詞，自屬筆錄。
案經發回，併應注意更正。附此明。
二上訴人甲○○部分：
按刑事訴訟法第三百七十七條規定：上訴於第三審法院，非以判決違背法令為理由，
不得為之。是提起第三審上訴，應以原判決違背法令為理由，係屬法定要件。且必須
依據卷內資料為具體之指摘，並足據以辨認原判決已具備違背法令之形式，始屬相當
。本件原審依憑被害人陳美華於警訊及檢察官偵查中之指訴，核與證人張水源及共同
被告乙○○（在警訊及偵查中）供述之情節相符；且上訴人甲○○於原審亦供認，乙
○○事前拿二萬元給伊帶陳美華出場等事證，資以認定上訴人甲○○與共同被告乙○
○、「阿國」在事前已有犯意聯絡，並參與綁架陳美華勒贖之犯行。因而撤銷第一審
關於甲○○擄人勒贖部分之判決改判仍論甲○○共同意圖勒贖而擄人、累犯之罪，酌
減量處有期徒刑十四年、褫奪公權六年。已詳所憑之證據及認定之理由。從形式上
觀察，顯無所謂認定事實不依證據等違法情形存在。上訴人甲○○上訴意旨，並未具
體指摘原判決認事、採證及所為論斷有何違背法令，僅謂原判決理由第一項記載，乙
○○先給甲○○「二萬元」，使其將陳美華帶出場；但理由第三項卻謂乙○○交「三
萬元」給甲○○，作為帶陳美華出場之花費等語，前後差異，自屬理由矛盾云云。但
查，該「三萬元」之記載，純屬筆誤（見前述理由第一段之末），此係顯然於判決無
影響之文字誤寫，而非理由矛盾。此部分上訴意旨，即非依卷內訴訟資料，執為指摘
，自非適法之第三審上訴理由，其上訴違背法律上之程式，應予駁回。
據上論結，應依刑事訴訟法第三百九十七條、第四百零一條、第三百九十五條前段，
判決如主文。
中      華      民      國    八十七    年      三      月      十二    日
                              最高法院刑事第十庭
                                  審判長法官  吳  雄  銘
                                        法官  池  啟  明
                                        法官  陳  宗  鎮
                                        法官  石  木  欽
                                        法官  吳  火  川
      右正本證明與原本無異
                                              書  記  官
中      華      民      國    八十七    年      三      月              日
